【裁判字號】    91,易,2499
【裁判日期】    920502
【裁判案由】    竊盜
【裁判全文】
臺灣板橋地方法院刑事判決                        九十一年度易字第二四九九號
    公  訴  人  臺灣板橋地方法院檢察署檢察官
    被      告  乙○○
右列被告因竊盜案件，經檢察官提起公訴（九十一年度偵字第一二三四九號），本院
判決如左：
    主  文
乙○○無罪，令入相當處所，施以監護壹年。
    理  由
一、公訴意旨略以：被告乙○○意圖為自己不法之所有，於民國九十一年七月七日十
    四時許，在甲○○所管領臺北縣永和市○○路二三一號屈臣氏商店內，竊取價值
    新臺幣二百九十九元之長腳娃娃一只，得手後即往外離去，然遭甲○○發現並報
    警查獲，因認被告涉犯刑法第三百二十條第一項竊盜罪嫌等語。
二、按心神喪失人之行為，不罰，刑法第十九條第一項定有明文。又行為不罰者，應
    諭知無罪之判決，刑事訴訟法第三百零一條亦定有明文。
三、訊據被告雖否認右揭犯行，辯稱：不知被訴何事，當時亦不知何故接受警訊云云
    。經查：被告於警、偵訊時均坦承其犯行，核與告訴人甲○○之指訴情節相符，
    並有臺北縣政府警察局贓物認領保管單一紙在卷為據，被告犯行明確。
四、惟查，被告於八十六年間，曾一度出現注意力不集中、易怒、判斷力變差等狀況
    ，經診治為急性精神病狀態，在門診服藥數個月後症狀改善；九十一年六月，被
    告出現明顯精神運動遲滯、食慾減退、工作能力喪失、失眠及自殺意念等症狀。
    六月中時，曾出現高燒數天；之後出現定向感變差、怪異行為及偷竊行為，曾有
    類似幻覺之經驗。九十一年七月九日，經門診斷為精神分裂症，此經本院囑請國
    防大學國防醫學院三軍總醫院追蹤被告並史並鑑定其精神狀態，有該院集逵字第
    ○九二○○○五六四三號函在卷可稽。鑑定意旨更認為：「被告犯案時之精神狀
    態，有明顯精神並症狀干擾，例如怪異知覺經驗、被害及誇大妄想、及混亂行為
    且賓定向感變差、意識波動大，已達醫學上之譫妄狀態，失去判斷是非的能力；
    其偷竊行為屬於混亂行為之一部分，並非計劃性偷竊，其精神狀態至少已達「精
    神耗弱」之標準，犯案當時很可能已符合「心神喪失」之程度。」復酌以被告於
    本院訊問中，對於本案之事實經過均不復記憶，僅記得曾至警局接受訊問，但原
    因、事由均無認知等情，足認被告犯罪當時確屬混亂行為，對其行為乏完全認知
    ，其於本件犯罪行為當時之精神狀態已達心神喪失程度，其為心神喪失之人至明
    ，依首揭意旨，被告之行為不罰，應諭知無罪之判決。
五、又審酌前揭精神鑑定報告書意旨，被告之精神病史已久，治療亦屬斷續，且鑑定
    意旨亦指出被告有怪異行為（拿東西丟陌生人）及偷竊行為傾向，足認被告係屬
    對社會仍有潛在危險性之精神病患，故為被告之利益及避免對社會治安造成影響
    ，實有施以監護治療之必要，爰依刑法第八十七條第一項、第三項之規定，併予
    宣告令入相當處所，施以監護一年，俾玆矯正。
據上論斷，應依刑事訴訟法第三百零一條，刑法第十九條第一項、第八十七條第一項
、第三項，判決如主文。
本案經檢察官葉志飛到庭執行職務。
中      華      民      國    九十二    年      五      月      二      日
                              臺灣板橋地方法院刑事第六庭
                                      法  官  林漢強
右正本證明與原本無異 。
如不服本判決應於送達後十日內向本院提出上訴狀 。
                                      書記官  黃大千
中      華      民      國    九十二    年      五      月      二      日


司法院資訊處製作；財團法人民間司法改革基金會備份。
